臺北高等行政法院判決
　　　　　　　　　　　　　　　　　　　93年度訴字第2524號
　　　　　　　　　　　　　　　.
原　　　告　珈申企業有限公司
代　表　人　甲○○
送達代收人　乙○○
被　　　告　經濟部智慧財產局
代　表　人　蔡練生（局長）
訴訟代理人　丁○○
　　　　　　丙○○兼送達代收.
上列當事人間因商標註冊事件，原告不服經濟部中華民國93年6
月14日經訴字第09306220740號訴願決定，提起行政訴訟，本院
判決如下：
    主  文
原告之訴駁回。
訴訟費用由原告負擔。
　　事  實
一、事實概要：
    原告於民國92年 5月16日以第000000000號「Ganeez Drongo
    及圖」商標（下稱系爭商標，如附圖一），指定使用於修正
    前商標法施行細則第49條所定商品及服務分類表第25類之背
    心、毛衣、襯衫、T恤、童裝、洋裝、嬰兒服、休閒服、韻
    律服、大衣、夾克、運動服、學生服、皮衣、女裝、成衣、
    牛仔服裝、圍巾、領帶、帽子等商品，向被告申請註冊。經
    被告審查認定，系爭商標與法商．克麗絲汀迪奧高巧股份有
    限公司（下稱克麗絲汀迪奧高巧公司）申請在先之註冊第00
    000000、00000000號「CD」商標（下稱據以核駁商標，如附
    圖二），指定使用於衣服、冠帽、襪子及褲襪商品，有混同
    誤認之虞，有違商標法第23條第1項第12款之規定，應不准
    註冊，故以93年1月28日商標核駁第0000000號審定書為核駁
    處分。原告不服，提起訴願，經遭決定駁回，遂向本院提起
    行政訴訟。
二、兩造聲明：
　　(一)原告聲明：
      1.訴願決定及原處分均撤銷，被告應就原告申請第00000000
        號「Ganeez Drongo及圖」商標為准予註冊之審定。
      2.訴訟費用由被告負擔。
    (二)被告聲明求為判決：
      1.駁回原告之訴。
      2.訴訟費用由原告負擔。
三、兩造之爭點：系爭商標指定使用於當時商標法施行細則第49
    條所定商品及服務分類表第25類之商品，有否商標相同或近
    似於他人著名商標或標章，有致相關公眾混淆誤認之虞，或
    有減損著名商標或標章之識別性或信譽之虞，而構成申請註
    冊時商標法第23條第1項第12款之違反？
　　(一)原告主張之理由：
      1.查系爭商標並無相同或近似於據以核駁之商標，而有致
        相關公眾混淆誤認之虞。就字數繁簡及外觀排列而言，
        系爭商標「Ganeez Drongo及圖」係以英文字串「Ganee
        z Drongo」、及其字首G與D相重疊設計之圖樣，而據以
        核駁之商標，僅由單純二個英文字母「C」、「D」所組
        成，故二圖樣相較，構成字數繁簡及外觀排列有別。又
        就構圖意匠而言，本案系爭商標GD相重疊之圖樣，除表
        彰原告夫妻創業同心、牽手一生邁向未來之長遠涵義外
        ，其中間部分，意指TAIWAN之字首T，更積極希望能開
        創台灣本土之自創品牌。其造型如服飾、皮件用之拉鍊
        頭，左、右兩邊呈縷空之圓弧狀，彷若明亮雙眼，表示
        企業遠瞻企圖心，與雄偉目標，而據以核駁之「CD」商
        標圖樣，僅由單一字母C、D組成，原文為克麗絲汀迪奧
        高巧公司名稱「Christian Dior」之簡稱，且「Christ
        ian」係為一般普通姓氏，不具顯著性，故二者商標差
        異顯然。再者，就據以核駁之商標是否著名而言，克麗
        絲汀迪奧高巧公司雖稱該商標「CD」已為著名，惟觀其
        實際使用方式，或以「Christian Dior」全名、或單字
        「Dior」、或字母與單字組成之「C.Dior」、或以上、
        下排列C、D之字端，所交叉重疊之圖樣等。然就該等商
        標使用狀態，無論是克麗絲汀迪奧高巧公司舉辦活動、
        或參與各項服裝等發表會、或銷售商品、或網際網路之
        網頁廣告等，均可清晰了解克麗絲汀迪奧高巧公司均僅
        使用「Christian Dior」或「Dior」惟對外名稱，故其
        實際有使用並稱具知名度者，實際應僅有「Christian
        Dior」及「Dior」名稱，，而單一「C、D」外文字母僅
        是相關事業或消費者對克麗絲汀迪奧高巧公司名稱「Ch
        ristian Dior」之品牌之簡稱。
　　　2.再者，判斷商標近似與否，應確實考量在個案上，其近
        似是否已達到可能有致相關消費者混淆誤認之程度，而
        不宜逕以某些形式的標準，或早已先入為主之主觀印象
        ，強適用於所有案情未必相同之不同個案上。此外，實
        際使用商標於商品市場上，是否產生混淆誤認之情事，
        尚可能受到商標及商品以外的相關因素而影響其近似度
        之判斷。如本案，即應以具有普通知識經驗之消費者，
        於購買時施以普通注意為準；又商品性質不同，亦會影
        響消費者之注意程度。故就本案二商標所指定商品而言
        ，一為普通日常消費用品；一為高品質、高單價之專櫃
        商品，前者消費者於購買時之注意程度較低；後者為專
        業高品質且高單價商品，其消費者多為具身份地位之名
        流、名媛等上流族群，於購買時會施以較高注意，對二
        商標之間差異較能區辨，其判斷近似標準自然高於一般
        日常消費用品之消費者。綜上所述，本案兩商標商品，
        無論使用方式、銷售場所、及商品性質、價格及消費群
        等，均截然不同；異時異地隔離觀察，更難謂有造成相
        關消費者有混淆誤認之情事。此外，系爭商標之商品已
        實際銷售於市場上，並無消費者反應系爭商標與據以核
        駁商標相似。
      3.被告機關雖認定，本案兩商標因英文字母「G」、「C」
        之外形、讀音相似，於交易連貫唱呼有使購買人產生混
        同誤認之虞，為近似商標而予以駁回。惟英文字母僅26
        個，無論如何組合變化，必有與之相重覆之虞，再者，
        英文字母無論任何人皆無法改變其書寫後所形成之外觀
        形狀。倘以現行審查觀點，幾乎任何一件商標皆可能與
        其他商標之外觀形狀構成近似，故無論國內外其英文字
        母之外觀、讀音、形狀等，長久以來均已有一定方式，
        但卻是完全獨立而無致相關公眾有混同誤認之虞。如：
        「GOLD、COLD﹔gold、cold」；「CAME、GAME﹔came、
        game」，上開諸英文單字，其意義、讀音完全不同，外
        觀大、小書寫亦不同，異時異地連貫唱呼，於一般施以
        普通注意之購買者，自無造成混淆誤認之情事。是以，
        本案兩商標，以一般具有普通知識經驗之相關商品購買
        者，施以普通所用之注意力，能清楚分辨，並無造成相
        關商品購買者有混淆誤認之虞，更無減損據以核駁著名
        商標「CD」的識別性與信譽之虞。
      4.此外，原告曾以相同系爭商標圖樣，同時提出第16類及
        第18類商標註冊。除第16類已順利取得專用權外，另第
        18類雖曾遭被告機關核駁處分，惟已於93年6月3日，獲
        被告所為原處分撤銷之決定。又依被告審查商標一貫基
        準，與該案類型相同且相近似商品，而認定無近似者，
        如：註冊第612342號「CDF」、第637093號「GCD」、第
        712778號「CD SHOWCASE」、第925784號「PILOT CDMAR
        KET」、第925626號「CDH」、第0000000號「ECD 」等
        商標（第16類），其圖樣均有與據以核駁商標相同字母
        「C、D」設計之商標，惟經被告機關審查後並無任何有
        近似之虞，進而准予併註冊在案。又查，與本案案情之
        相同，於同類商品商標名稱有「G、D」者，亦諸多併存
        在案。如第0000000號「GD圖」、第882591號、第00000
        00號「GD」、第594295號「GIANNI DIEGO GD」等商標
        。詎今被告審查基準卻前後不一，主張系爭與據以核駁
        二商標近似，有混淆誤認之虞，此為原告所不服。
      5.末查，因原告另案有印刷方法申請到專利，故盼被告准
        予系爭商標之註冊，以方便使用系爭商標推展所發明之
        專利商品。
    (二)被告主張之理由
      1.前揭商標法第23條第 1項第12款所稱之著名，係指有客
        觀證據足以認定已廣為相關事業或消費者所普遍認知者
        ，復為前揭商標法施行細則第16條所明定。系爭商標圖
        樣，其外文「Ganeez Drongo」字體細小，是其整體圖
        樣仍係以「GD」設計圖為其主體，而該外文「GD」固稍
        經設計，將外文字母「Ｇ」與「Ｄ」緊密結合，略成一
        橢圓體外形，惟寓目予人印象仍可清楚辨識其為外文字
        母「Ｇ」與「Ｄ」單純結合而成。此與據以核駁之「CD
        」商標圖樣上外文「CD」相較，起首字母雖有「Ｇ」與
        「Ｃ」之別，然其外形、讀音相若，且本件商標圖樣上
        之字母「Ｇ」右側之彎勾線條極細，更因與字母「Ｄ」
        左側之直線重疊而較不明顯，外觀上寓目予人印象即與
        字母「Ｃ」極相彷彿，於異時異地隔離觀察，其商標圖
        樣近似之程度難謂不高。
      2.再者，原告雖說明系爭商標圖樣設計之創意來源及所象
        徵之意義，惟無法輕易由其商標圖樣之形式得知該意義
        ，故尚難據為此二商標即非屬近似之論據。
      3.此外，據以核駁商標專用權人是否使用其他之商標態樣
        用以表彰其商品，究不能以之證明其並未使用據以核駁
        之「CD」商標而達著名商標之程度；此外，據以核駁商
        標之「Christian」與「Dior」亦有分別註冊但共同使
        用之情形。再者，「CD」商標已於世界多國獲准註冊，
        自民國64年起在我國取得衣服、襪、帽等商品註冊第
        643687、659954號商標專用權，並經廣泛行銷，其於服
        飾相關商品所表彰之信譽已為我國相關事業或消費者所
        普遍認知而達著名之程度。是以，衡酌本案兩商標圖樣
        近似之程度，均使用於服飾等相關商品，及據以核駁商
        標著名之程度等各項因素，原告以近似於據以核駁之「
        CD」著名商標之圖樣申請本件商標註冊，指定使用於背
        心、毛衣、襯衫、成衣等商品，難謂無致相關公眾混淆
        誤認之虞，自有首揭法條規定之適用。
      4.原告雖據稱前以相同於系爭商標之圖樣，已取得第16類
        商標專用權，而第18類商標註冊之申請雖遭被告核駁處
        分，惟嗣後已獲經濟部為原核駁處分撤銷之決定。惟查
        ，據以核駁商標主要係指定使用於服飾等流行用品，與
        使用於第16類之文具、辦公用品究屬有別，二者案情自
        有差異；第18類被告所為核駁處分遭撤銷之理由，則係
        經濟部認為被告未就前揭商標法第23條第 1項第13款本
        文「有致相關消費者混淆誤認之虞」構成要件為完全審
        酌判斷，是原處分撤銷重審，然被告亦已於93年8月16
        日重為核駁處分；又原告另所舉諸案商標圖樣，或字母
        圖形化設計有所差異，或結合中、英文字足資區辨，均
        與本件商標圖樣不盡相同，況屬另案妥適與否之問題，
        基於商標審查個案拘束原則，究不得比附援引，執為本
        件應准註冊之論據。
   理  由
一、按商標「相同或近似於他人著名商標或標章，有致相關公眾
    混淆誤認之虞，或有減損著名商標或標章之識別性或信譽之
    虞者。」不得註冊。但得該商標或標章之所有人同意申請註
    冊者，不在此限。為商標法第23條第1項第12款所規定。而
    本法所稱之著名，指有客觀證據足以認定已廣為相關事業或
    消費者所普遍認知者而言，復為同法施行細則第16條所明定
    。
二、系爭商標圖樣係由較大字體經設計之外文「GD」，下列則置
    有字體較細小之外文「Ganeez　Drongo」所組成，其「GD」
    二字寓目甚為明顯，自屬其主要部分。又因其外文「GD」雖
    已經過設計，將外文字母「Ｇ」與「Ｄ」緊密結合，略成一
    橢圓體造形，但予人寓目印象仍可清楚辨識其為外文字母「
    Ｇ」與「Ｄ」單純結合而成。此與據以核駁之「CD」商標圖
    樣上外文「CD」相較。系爭案與據以核駁之「CD」商標圖樣
    ，詳加比對固可見二者起首字母「G」與「C」之別。然外文
    字母「G」、「C」之外形、讀音相若，且本件商標圖樣上之
    字母「G」右側之彎勾線條極細，更因與字母「D」左側之直
    線重疊而較不明顯，外觀上予人寓目印象即與字母「C」極
    相彷彿，於異時異地隔離觀察，據以核駁商標與系爭商標應
    屬近似。原告主張系爭商標與據以核駁商標構成字數繁簡及
    外觀排列有別，構圖意匠不同，二者商標差異顯然，非屬近
    似一節，核非可採。
三、又「Christian Dior」、「Dior」及「CD」乃法商克莉絲汀
    安多兒股份有限公司（即本件據以核駁商標專用權人之前手
    ）創用於各種服飾、化粧品、鐘錶、眼鏡等商品之商標，除
    在世界多國獲准註冊外，並自64年起在我國取得衣服、襪、
    帽等商品註冊第64387、659954號商標專用權，其商品並透
    過廣告宣傳行銷我國市場，其信譽已為一般消費者所熟知而
    達著名之程度，並早經被告於82年3月27日台高840字第
    206091號發文之中台異字第820218號審定書認定在案。且國
    內一般消費者亦常以「CD」簡稱「Christian Dior」，亦經
    經濟部經（82）訴605150號訴願決定指明。原告主張據以核
    駁商標具知名度者，實際應僅有「Christian Dior」及「
    Dior」名稱一節，並非可採。又衡酌前開二商標圖樣近似之
    程度，且系爭商標亦指定使用於背心、毛衣、襯衫、T恤、
    童裝、洋裝、嬰兒服、休閒服、韻律服、大衣、夾克、運動
    服、學生服、皮衣、女裝、成衣、牛仔服裝、圍巾、領帶、
    帽子等服飾相關商品，以及據以核駁商標著名之程度等各項
    因素，自有致相關公眾產生混淆誤認之虞。原告以二商標所
    指定商品，一為普通日常消費用品；一為高品質、高單價之
    專櫃商品，消費者多為具身份地位之名流、名媛等上流族群
    ，於購買時會施以較高注意，對二商標之間差異較能區辨，
    其判斷近似標準自然高於一般日常消費用品之消費者，難謂
    有造成相關消費者有混淆誤認等等，並非可採。因此，系爭
    商標以近似於他人著名商標申請註冊，有致相關公眾混淆誤
    認之虞，且未經據以核駁商標專用權人之同意，依首揭法條
    之規定，自不得申請註冊。
四、至於原告所指於其他同類商品商標名稱有「G、D」者，亦諸
    多併存案例一節，核其商標圖樣與本件不同，案情有異，且
    屬另案是否妥適問題，尚不能以彼例此，資為本件有利判斷
    之論據。而原告另案是否有印刷方法獲准專利，亦與本件商
    標之判斷無涉，自不能作為本件應准予商標註冊考量之理由
    。
五、從而被告以系爭商標之註冊申請，有違商標法第23條第1項
    第12款之規定，應不准註冊，於法並無不合。訴願決定予以
    維持，亦屬妥適。原告主張前詞，請求撤銷訴願決定及原處
    分，並命被告應就原告申請第00000000號「Ganeez Drongo及
    圖」商標為准予註冊之審定，為無理由，應予駁回。
據上論結，本件原告之訴為無理由，爰依行政訴訟法第98條第3
項前段，判決如主文。
中　　華　　民　　國　　94　　年　 　9　　月　 29  　 日
                          第一庭審判長法　官  姜素娥
           　　　　   　　　  　    　法　官　吳東都
           　　　　　   　　　      　法　官  陳國成
上為正本係照原本作成。
如不服本判決，應於送達後20日內向本院提出上訴狀並表明上訴
理由，如於本判決宣示後送達前提起上訴者，應於判決送達後20
日內補提上訴理由書（須按他造人數附繕本）。
中　　華　　民　　國　　94　　年　  10　　月　　4　　 日
      　　　　　　　　　   　 　    　書記官  王英傑
